---
title: "ASSOCIAÇÃO ENTRE PLANO DE SAÚDE E MAMOGRAFIA EM MULHERES DE 50 A 69 ANOS NAS CAPITAIS BRASILEIRAS – UMA APLICAÇÃO DE REGRESSÃO MULTINONOMIAL UTILIZANDO INQUÉRITO COM PLANO AMOSTRAL COMPLEXO"
author: "Karla Ferreira"
date: "`r Sys.Date()`"
output: word_document
---

```{r setup, echo = TRUE, message=FALSE, warning=FALSE}
knitr::opts_chunk$set(echo = TRUE)
```

## 0. Objetivo e dicionário de variáveis
O objetivo desse trabalho foi investigar se a posse de plano de saúde está associada à realização de mamografia para rastreamento do câncer de mama em mulheres com idade entre 50 e 69 anos apartir de dados do Vigitel 2021.

Dicionario de variáveis:

q6 - idade (anos)
q7 - sexo
civil - estado conjugal atual
q8a - escolaridade
q35 - bebida alcoólica
q79a - papanicolau ja fez
q80 - frequencia
q81 mamografia
q88 - plano de saude
q82- tempo mamografia
fumante - fumante
depressao - depressao 
inativo - Inatividade fisica
pesorake - peso pós estratificacao

## 1. Leitura do banco de dados
```{r leitura  }
# 0. Leitura do banco de dados
library(readxl)
df <- read_xls("Vigitel-2021-peso-rake.xls", col_types = "text")

```

## 2. Organização das variáveis para análise

```{r organiza, echo=FALSE}
#Subset variveis a serem usadas
myvars<- c("cidade", "q6","q7", "civil", "q8a","q35",
           "q79a","q80","q81","q82", "q88",
           "fumante", "inativo" , "depressao" ,"pesorake")

df2<-df[myvars]

# Reorganização das variaveis
df2[,myvars] <- lapply(df2[,myvars] , factor)
df2$q6<-as.numeric(df2$q6)
df2$pesorake <- as.numeric(df2$pesorake)

#separar mulheres a partir de 49 anos
df2<-subset(df2, q7=="2")
df2<-subset(df2, q6>49 & q6<70)

#criar uma variavel para regiao 
library(DescTools) 
df2$regiao <- DescTools::Recode(df2$cidade,
                     "Norte" = c(2,4,12,14,16,18,20),
                     "Nordeste" = c(1,9,11,13,15,19,22,23,25),
                     "Sudeste" = c(3,21,24,26),
                     "Sul" = c(7,8,17),
                     "Centro-Oeste" = c(5,6,10,27))

#Analise descritiva peliminar
summary(df2)

#raridade do evento
library(descr)
freq(df2$q82)

# Analisando dados faltantes
library(finalfit)
df2 %>%
  ff_glimpse(myvars)

#Recategorizar variaveis

#faixa etaria
df2$fx_etaria <- cut(df2$q6, breaks = c(49, 59, 69,100), right = FALSE)

#civil - casado sim, nao
df2$casado <- DescTools::Recode(df2$civil,
                     "Sim" = c("2","3"),
                     "Não" = c("1","4","5","888"))

#escolaridade
df2$escol <- DescTools::Recode(df2$q8a,
                    "Nunca estudou" = "8",
                    "Primário" = c("1","2","3","4"),
                    "Médio" = "5",
                    "Superior ou mais" = c("6","7"),
                    "Não sabe" = "777",
                    "Não quis informar" = "888")

#ensino superior
df2$superior <- DescTools::Recode(df2$q8a,
                    "Sim" = c("6","7"),
                    "Não" = c("1","2","3","4","5","8", "777","888"))

#plano de saude
df2$plano <- DescTools::Recode(df2$q88,
                    "Sim" = c("1","2"),
                    "Não" = c("3","888"))

#inativa
df2$inativo <- DescTools::Recode(df2$inativo,
                                  "Não" = "0",
                                  "Sim" = "1")

#depressao
df2$depressao <- DescTools::Recode(df2$depressao,
                                   "Não" = "0",
                                   "Sim" = "1")


#Dicotomizar  mamografia
df2$mam <- as.factor(ifelse(df2$q81== 1, "1","0"))

#Dicotomizar papanicolau
df2$papa <- as.factor(ifelse(df2$q79a== 1, "Sim","Não"))

#Pegar apenas quem fez mamografia
df2<- subset(df2, mam == "1")

#mamografia ultimos dois anos
df2$mam2 <- DescTools::Recode(df2$q82,
                              "Até 2" = c("1","2"),
                              "Entre 2 e 5" = c("3","4"),
                              "Mais de 5" = c("5","777", "888"))

names(df2)<-c("cidade","idade", "sexo" ,"civil", "escolaridade", "alcool",  
              "papanicolau","freq_papanicolau", "mamografia", "t_mamograf",
              "plano_saude",  "fumante",  "inativa",  "depressao" ,"pesorake",
              "regiao", "fx_etaria", "casada", "escol", "superior", "plano",
              "mam", "papa" , "mam2") 

```

## 3. Análise descritiva sem plano amostral

3.1 Histograma - Idade

```{r}
#Análise de variável quantitativa idade
hist(df2$idade, nclass=20, col='coral1',main="Idade",
xlim=c(49,70), border="white")
#teste de normalidade
#shapiro.test(df2$idade)
#A variavel idade não possui distribuição normal
```

3.2 Tabela 1 - sem plano amostral

```{r desc_s}
library(table1)
#Labels para a tabela
label(df2$regiao) <- "Região"
label(df2$idade) <- "Idade"
label(df2$casada) <- "Casada"
label(df2$superior) <- "Nível superior"
label(df2$papa) <- "Já realizou papanicolau"
label(df2$depressao) <- "Depressão"
label(df2$inativa) <- "Inativade física"
label(df2$plano) <- "Plano de saúde"

library(finalfit)
explanatory = c("regiao", "idade",  "casada",
               "superior","papa","depressao", "inativa", "plano")
dependent = "mam2"
df2 %>%
summary_factorlist(dependent, explanatory, p = FALSE, cont = "median",
na_include = FALSE,column = TRUE, total_col = FALSE) -> t

library(knitr)
kable(t)
```


## 4. Modelos brutos sem plano amostral
```{r butos_sem}
#Modelos brutos

library(nnet)
library(gtsummary)
#Regiao
mod_regiao <- multinom(mam2 ~ regiao, data = df2)
#resultado
tbl_regression(mod_regiao, exponentiate = TRUE)
summary(mod_regiao)

#idade
mod_idade <- multinom(mam2 ~ idade, data = df2)
#resultado
tbl_regression(mod_idade, exponentiate = TRUE)
summary(mod_idade)

#casada
mod_casada <- multinom(mam2 ~ casada, data = df2)
#resultado
tbl_regression(mod_casada, exponentiate = TRUE)
summary(mod_casada)

#superior
mod_superior <- multinom(mam2 ~ superior, data = df2)
#resultado
tbl_regression(mod_superior, exponentiate = TRUE)
summary(mod_superior)

#depressao
mod_depressao <- multinom(mam2 ~ depressao, data = df2)
#resultado
tbl_regression(mod_depressao, exponentiate = TRUE)
summary(mod_depressao)

#inativa
mod_inativa <- multinom(mam2 ~ inativa, data = df2)
#resultado
tbl_regression(mod_inativa, exponentiate = TRUE)
summary(mod_inativa)

#papanicolau
#mod_papa <- multinom(mam2 ~ papa, data = df2)
#resultado
#tbl_regression(mod_papa, exponentiate = TRUE)
#summary(mod_papa)
#papanicolau e possivel colizora e por isso
#nao foi selecionada para controle

#plano
mod_plano <- multinom(mam2 ~ plano, data = df2)
#resultado
tbl_regression(mod_plano, exponentiate = TRUE)
summary(mod_plano)


#selecionar variaveis com p-value <0,2 em pelo menos uma das categorias
#sai regiao e depressao

```

## 4.1 Seleção de variáveis - Modelo  Lasso
```{r}
#Métodos de regularizacao
### Para a aplicacao dos metodos de regularizacao, vamos usar todas as 
### covariaveis, exceto pedigree. 

#mamografia ultimos dois anos - dicotomizada
df2$mam3 <- DescTools::Recode(df2$t_mamograf,
                              "Até 2" = c("1","2"),
                              "Mais de 2" = c("3","4", "5","777", "888"))

myvars5<-c("mam3","idade", "regiao", "plano","civil","escol", "alcool",
           "papa", "fumante" ,"casada","superior", "depressao",
           "inativa")
df5<-df2[myvars5]

x <- model.matrix(mam3 ~ regiao + idade + casada + superior 
                  + depressao + inativa + plano, 
                  data = df5)[, -1]

### Matriz de covariaveis. Observe a exclusao da primeira coluna, que corresponde a
### coluna de uns (referente ao intercepto), que nao deve ser incluida.

y <- as.numeric(df5$mam3)
### Convertendo a variavel resposta para um vetor numerico. Sera necessario
### para o processo de validacao cruzada.

require(glmnet)
g1 <- glmnet(x, y, family = 'multinomial', type.multinomial = "grouped")

plot(g1, xvar = "lambda", label = TRUE, type.coef = "2norm")

cvfit <- cv.glmnet(x, y, family = "multinomial", type.multinomial = "grouped")
plot(cvfit)

predict(cvfit, newx = x[1:10,], s = "lambda.min", type = "class")

### Usando a funcao glmnet, vamos determinar o valor de lambda que produz
### menor deviance, estimado via validacao cruzada.

log(cvfit$lambda.min)
log(cvfit$lambda.1se)

### Lambdas otimos.
betas.lasso<-coef(g1, c(cvfit$lambda.min, cvfit$lambda.1se))
betas.lasso
kable(as.matrix(betas.lasso$`1`))
kable(as.matrix(betas.lasso$`2`))
#kable(as.matrix(betas.lasso[,2]))

### Modelo ajustado com o lambda otimo.

```


## 5. Regressão múltipla sem plano amostral 

```{r}
#Regressao politomica sem desenho amostral

#install.packages("nnet")
library(nnet)
modelo <- multinom(mam2 ~ idade + casada + superior
                   + inativa + plano, data = df2)

# Resumo dos resultados do modelo
summary(modelo)

c_modelo<-coef(modelo)
se_modelo<-sqrt(diag(vcov(modelo))) #se
kable(c_modelo)
kable(se_modelo)

tbl_regression(modelo, exponentiate = TRUE)

or_modelo<-round(exp(coef(modelo)),2)

ic_modelo<-round(exp(confint(modelo)),2)

kable(or_modelo)
kable(ic_modelo)



#kable(as.matrix(betas.lasso))

```


## 6.Declarar plano amostral
```{r plano}
# Chamando a biblioteca survey
require(survey)

# Definindo o desenho
BR.svy <- svydesign( id=~1, strata =NULL, fpc=NULL,
                     weights = ~pesorake, data=df2)

# id -- variavel que define os clusters
# ~1 significa que que não tem clusters
# strata -- variável que define os estratos
# fpc -- correção de população finita, aponta para a
# variável do banco com o tamanho da população
# weights -- pesos amostrais
# data -- data frame com os dados gerados

# Estimando o total de mulheres q fizeram  mamografia na populacao
svytotal(~mam2, BR.svy)

# Estimando prevalência de mulheres que fizeram exame - 84%
svymean(~mam2, BR.svy) 
```


## 7. Análise descritiva com plano amostral 

```{r}
# Tabela 1 com pesos da amostra
require(tableone)
#Labels para a tabela
label(df2$plano) <- "Plano de saúde"
label(df2$regiao) <- "Região"
label(df2$idade) <- "Idade"
label(df2$casada) <- "Casada"
label(df2$superior) <- "Nível superior"
label(df2$depressao) <- "Depressão"
label(df2$depressao) <- "Depressão"
label(df2$inativa) <- "Inativade física"

tab2<- svyCreateTableOne(vars = c("regiao","idade","casada",
                                  "superior","papa" ,"depressao",
                                  "inativa", "plano"), 
                         strata = "mam2",test = FALSE, data = BR.svy)

tabela1sw<-print (tab2, showAllLevels = TRUE,nonnormal = "idade")

#kableone(tab2)
kable (tabela1sw)

```

##8. Modelos simples com plano amostral

```{r}
require(svyVGAM)
#Regiao
regiao_svy<-svy_vglm(mam2 ~ regiao, family=multinomial(refLevel = 1),
              design=BR.svy)
summary (regiao_svy)
#regiao sai - pelo menos um coef pvalue >0,2 nos dois logitos

#plano
plano_svy<-svy_vglm(mam2 ~ plano, family=multinomial(refLevel = 1),
              design=BR.svy)
summary (plano_svy)

#idade
idade_svy<-svy_vglm(mam2 ~ idade, family=multinomial(refLevel = 1),
              design=BR.svy)
summary (idade_svy)

#casada
casada_svy<-svy_vglm(mam2 ~ casada, family=multinomial(refLevel = 1),
              design=BR.svy)
summary (casada_svy)

#superior
superior_svy<-svy_vglm(mam2 ~ superior, family=multinomial(refLevel = 1),
              design=BR.svy)
summary (superior_svy)

#depressao
depressao_svy<-svy_vglm(mam2 ~ depressao, family=multinomial(refLevel = 1),
              design=BR.svy)
summary (depressao_svy)

#inativa
inativa_svy<-svy_vglm(mam2 ~ inativa, family=multinomial(refLevel = 1),
              design=BR.svy)
summary(inativa_svy)

#Resultados - OR IC

IC_reg_s<-round(exp(confint(regiao_svy)),2)
IC_ida_s<-round(exp(confint(idade_svy)),2)
IC_cas_s<-round(exp(confint(casada_svy)),2)
IC_sup_s<-round(exp(confint(superior_svy)),2)
IC_dep_s<-round(exp(confint(depressao_svy)),2)             
IC_ina_s<-round(exp(confint(inativa_svy)),2)   
IC_pla_s<-round(exp(confint(plano_svy)),2)   

#Resultados - Odds e IC

kable(round(exp(regiao_svy$coef),2))
kable(IC_reg_s)

kable(round(exp(idade_svy$coef),2))
kable(IC_ida_s)

kable(round(exp(casada_svy$coef),2))
kable(IC_cas_s)

kable(round(exp(superior_svy$coef),2))
kable(IC_sup_s)

kable(round(exp(depressao_svy$coef),2))
kable(IC_dep_s)

kable(round(exp(inativa_svy$coef),2))
kable(IC_ina_s)

kable(round(exp(plano_svy$coef),2))
kable(IC_pla_s)

```


##9.Modelo multiplo com plano amostral

```{r}
require(svyVGAM)
modelo_svy<-svy_vglm(mam2 ~ plano + idade + casada + superior
                  + inativa, family=multinomial(refLevel = 1),
              design=BR.svy)
summary (modelo_svy)
modelo_svy

#coeficientes e erro padra
c_mod_svy<-coef(modelo_svy)
se_mod_svy<-sqrt(diag(vcov(modelo_svy))) #se
kable(c_mod_svy)
kable(se_mod_svy)

#OR e Ics
OR_mod_svy<- round(exp(c_mod_svy),2)
IC_mod_svy<-round(exp(confint(modelo_svy)),2)

kable(OR_mod_svy)
kable(IC_mod_svy)

```

## 10. Efeitos ajustados plano de saúde 
```{r}
#Grafico de OR alternativo
## Load libraries
library(gridExtra)
library(ggplot2)

## data frame
dat <- data.frame(
Index = c(1, 2), ## This provides an order to the data
label = c("Entre 2 e 5 anos", 
          "Mais de 5 anos"),
OR = c(1.79,2.49),
LL = c(1.53,2.04),
UL = c(2.09,3.04)
)
dat
## Plot forest plot
plot1 <- ggplot(dat, aes(y = Index, x = OR)) +
geom_point(shape = 18, size = 7) +
geom_errorbarh(aes(xmin = LL, xmax = UL), height = 0.25) +
geom_vline(xintercept = 1, color = "red", linetype = "dashed", cex = 1,
alpha = 0.5) +
scale_y_continuous(name = "", breaks=1:2, labels = dat$label, trans =
"reverse") +
xlab("Odds Ratio (95% CI)") +
ylab(" ") +
theme_bw() +
theme(panel.border = element_blank(),
panel.background = element_blank(),
panel.grid.major = element_blank(),
panel.grid.minor = element_blank(),
axis.line = element_line(colour = "black"),
axis.text.y = element_text(size = 12, colour = "black"),
axis.text.x.bottom = element_text(size = 12, colour = "black"),
axis.title.x = element_text(size = 12, colour = "black"))
plot1
```


## 11. Qualidade do ajuste 
```{r}
#logLik modelo - log-likelihood
modelo
logLik(modelo)

modelo_svy
#AIC modelo_svy
(2*10 )- (2*-12921755 )


#Hosmer-Lemeshow Tests for Logistic Regression Models
## Multinomial model
# with nnet
#remotes::install_github("matthewjay15/generalhoslem")
library(generalhoslem)
logitgof(df2$mam2, fitted(modelo))

#Grafico - Hosmer e Lemeshow
teste <- logitgof(df2$mam2, fitted(modelo))
teste_banco <- data.frame(obs=teste$observed[,2], esp=teste$expected[,2])
library(ggplot2)
ggplot(teste_banco, aes(x=obs, y=esp)) +
geom_point() +
geom_smooth() +labs(x="Observado",y="Esperado")+
geom_abline(intercept=0, slope=1, size=0.5)+theme_bw()+theme(panel.grid
=element_blank()) # linha de referência

#Grafico envelope simulado
library(hnp)
hnp(modelo, sim= 19,resid.type="deviance", conf= 1, how.many.out = TRUE,
    print.on = TRUE, paint.out = TRUE, pch=16)

```


```{r}
#Citar bibliotecas - exemplo
print(citation("survey"), bibtex=TRUE)
```





